臺灣高等法院臺中分院刑事判決　　　　　　　　　　九十一年度上易字第九四號
　　上　訴　人
　　即　被　告　甲○○
右上訴人因竊盜等案件，不服臺灣臺中地方法院九十一年度易字第七六二號中華民國
九十一年四月十七日第一審判決（起訴案號：臺灣臺中地方法院檢察署九十一年度偵
字第三五六五號），提起上訴，本院判決如左：
      主　  文
上訴駁回。
      事  　實
一、甲○○曾於（一）民國（下同）八十年間因妨害自由案件，八十一年間因竊盜案
    件，分別經法院判處有期徒刑六月、二年確定，經檢察官聲請定執行刑為有期徒
    刑二年三月確定，入獄服刑後，於八十二年十一月九日假釋出獄；又於（二）八
    十四年間分別因偽造文書、偽造有價證券案件，經法院判處有期徒刑一年六月、
    一年二月確定，經檢察官聲請定執行刑為有期徒刑二年六月確定，並據以撤銷前
    開假釋，因第（二）部分之案件與第（一）部分案件不合於定執行刑要件，而先
    執行第（二）部分之刑期，於八十六年八月二十七日執行完畢後，接續執行第（
    一）部分之殘餘之刑期，再於八十七年一月五日假釋出獄，刑期至同年九月十五
    日屆滿，而執行完畢。猶不知悔改，因缺錢花用，竟意圖為自己不法之所有，於
    九十一年二月十二日晚上十一時許，在台中市○區○○路四十四巷十六號，適居
    住該址二樓之丙○○返家過年，無人在家，見有機可趁，乃順沿鐵窗攀爬至四樓
    頂樓，徒手毀壞頂樓附加在其上作為安全設備用之門鎖，推門入內，再沿著樓梯
    至二樓，再以相同手法毀壞丙○○附加在大門之作為安全設備之門鎖，於夜間侵
    入陳女住宅內，竊取丙○○所有之電腦一組（值約新台幣〈下同〉三萬五千元）
    、Ｋ金項鍊一條（值約五千元）。得手後，於九十一年二月十四日上午四時許，
    在台中市干城車站附近跳蚤市場，將該部電腦以五千元之價格售予不知情之不詳
    姓名之成年男子變換現金花用，項鍊則隨手丟棄於不詳處所。金錢花用殆盡後，
    詎甲○○復另行起意，基於意圖為自己不法所有之概括犯意，先於九十一年二月
    十七日晚上，在上址一樓後門底下，放置書有「丙○○小姐親展」之信函一封，
    向丙○○恫稱略以：如欲返還失竊之物，須交付現金一萬元，且不得報警，否則
    對大家都不好，及並將電腦摧毀掉等語，致使陳女心生畏懼而依指示將該一萬元
    置入一信封內用線綁著，並將該內裝有一萬元之信封放在上址一樓後門旁邊的窗
    戶內，另一端的線則拉到窗戶外面，以便甲○○前來拿取，甲○○於九十一年二
    月十九日零時二十分許，至上址取得該一萬元，得手後，甲○○不僅未依約歸還
    電腦等物，見其前之恐嚇書已然生效，更於同年月十九日晚上十時許，又以前揭
    方法再次放置信函一封，要求陳女須再交付一萬二千元或不限金額整數之現金，
    始能取回電腦，丙○○雖心生畏懼，但置之不理，遂未得逞，其後乃再於同年月
    二十日晚上九時許、同年月二十一日晚上九時許，復以相同手法在同處放置信函
    三封（二十日一封、二十一日二封），使丙○○持續心生畏懼。嗣於九十一年二
    月二十二日下午三時許，丙○○因不堪其擾，即報警處理，於警方授意下，旋於
    九十一年二月二十三日凌晨零時三十分許，在台中市○○路四十四巷十六號一樓
    後面，佯裝欲交付現金（內裝一千元）予甲○○時當場查獲，並自林某身上取出
    丙○○親書之便條紙一張，始未得逞。
二、案經台中市警察局第一分局報請臺灣臺中地方法院檢察署檢察官偵查起訴。
      理  　由
一、訊據被告甲○○固不諱言確於右揭時、地，以右揭之方法竊取被害人丙○○所有
    之電腦一組、Ｋ金項鍊一條及於前揭時、地，以放置信封之方法取得一萬元現金
    得手後，復再放置四封信函等情，惟矢口認有何恐嚇取財之犯行，辯稱：伊並沒
    有恐嚇之意，伊於信函中均以商量之口吻，且伊確實有至跳蚤市場要買回該部電
    腦，也想要買同型的電腦償還被害人，並沒有要恐嚇之意云云。經查：
（一）右揭被告竊盜之犯罪事實，業據被告甲○○於警訊及偵審中坦承不諱，核與被
      害人丙○○於警訊及原審審理時指述被害情節相符，被告此部分之自白核與事
      實相符，應堪採信。
（二）右揭被害人丙○○於右揭時、地遭被告恐嚇，而依被告指示交付現金一萬元予
      被告，但仍未取回其失竊物，及其後復因被告連續放置四封信函持續向其恐嚇
      一萬二千元或不限金額整數之現金，始報警處理，因而查獲被告甲○○等情，
      已據被害人指述甚詳，並有贓物認領保管收據一紙、取款信封一份、照片一張
      及信封五張（均含信紙）在卷可按，再則，被告所放置之第一封信函中其內容
      確有書寫：「．．．借我一萬元現金．．妳可別暗中報警埋伏與搞鬼，否則對
      妳我都不好的．．．只要妳遵守約定，我也將妳的物品原封不動歸．．；但我
      若發覺可疑，有怪，我就不會冒險來拿的，屆時大家都不好的，盼妳深思．．
      ；醜話說在前，如果妳暗中報警埋伏，或搞鬼的話，我寧可不要錢，就將一切
      物品摧毀掉．．」等語，綜觀上開信函全文之真義，被告雖名為借一萬元，惟
      試想一般常人其遭竊之時已恐懼在先，其後再接到以其失竊物為要脅之信函，
      而此信函中又敘及要對其不利，及將其所有之物品摧毀掉等語之話，焉有不生
      畏懼之理？被告顯然要以將來的惡害通知被害人，以達其恐嚇取財之意甚明，
      而且被害人於警訊中即陳稱：「問：為何你依歹徒指示將新台幣一萬元交給歹
      徒？用意何在？答以：是為了希望歹徒歸還電腦，另一方面是怕歹徒對我不利
      」等語，顯見被害人係因畏懼，始依被告之指示，交付一萬元予被告。
（三）其後之二至五封信函中雖未再敘及如前揭第一封信函中所述之恐嚇話語，惟此
      二至五封函距第一封之時間不過三、四天而已，衡情該第一封信函之恐嚇言詞
      猶言在耳，就被害人而言該畏懼之心仍未消除，況所謂恐嚇，凡一切言詞、舉
      動足以使他人生畏懼心，均包括在內，被害人身處明處，而被告在暗處，第二
      至五封之信函又連續接踵而至，此種舉動任誰均知被告意在承前之恐嚇，是被
      告將第一封信函恐嚇之旨連接至第二至五封信函之意甚明。
（四）綜上所述，被告所辯，顯係卸責，不足採信，本件事證明確，被告犯行，堪以
      認定。
二、被告以毀壞安全設備（附加於門上的門鎖）、於夜間侵入住宅竊盜，核其所為，
    係犯刑法第三百二十一條第一項第一、二款之毀壞安全設備於夜間侵入住宅竊盜
    罪；其以第一封信函恐嚇取財得逞之行為，核其所為係犯刑法第三百四十六條第
    一項之恐嚇取財；其以第二封信函至第五封信函恐嚇取財未得逞之行為，核其所
    為係犯刑法第三百四十六條第三項、第一項之恐嚇取財未遂罪。被告第二封信函
    至第五封信函之行為，雖有四次，但其迭次致函之行為，無非欲達其最終得財之
    目的，依只成立一個恐嚇取財未遂罪。又被告先後二次恐嚇行為（一次既遂、一
    次未遂），時間緊接，犯罪構成要件相同，雖有既未遂之分，惟顯係基於概括犯
    意反覆為之，應依連續犯之規定論以恐嚇取財既遂一罪，並依法加重其刑。又被
    告曾於（一）八十年間因妨害自由案件，八十一年間因竊盜案件，分別經法院判
    處有期徒刑六月、二年確定，經檢察官聲請定執行刑為有期徒刑二年三月確定，
    入獄服刑後，於八十二年十一月九日假釋出獄；又於（二）八十四年間分別因偽
    造文書、偽造有價證券案件，經法院判處有期徒刑一年六月、一年二月確定，經
    檢察官聲請定執行刑為有期徒刑二年六月確定，並據以撤銷前開假釋，因第（二
    ）部分之案件與第（一）部分案件不合於定執行刑要件，而先執行第（二）部分
    之刑期，於八十六年八月二十七日執行完畢後，接續執行第（一）部分之殘餘之
    刑期，再於八十七年一月五日假釋出獄，刑期至同年九月十五日屆滿，以已執行
    完畢論，有卷附之台灣台中地方法院檢察署刑案資料查註紀錄表可按，其受有期
    徒刑之執行完畢，五年以內再犯有期徒刑以上之罪，為累犯，應分別就其竊盜部
    分依法加重其刑，就恐嚇取財部分依法遞加重其刑。又被告所犯上開加重竊盜罪
    及恐嚇取財罪，罪名互異，犯意各別，應分論併罰。原審依刑法第五十六條、第
    三百二十一條第一項第一款、第二款、第三百四十六條第一項、第四十七條、第
    五十一條第五款，罰金罰鍰提高標準條例第一條前段，審酌被告前已有竊盜記錄
    ，現仍在假釋中，又再犯竊盜、恐嚇取財等罪，自不宜輕縱，惟其竊盜所得金額
    不高及未對被害人為實害行為等一切情狀，分別量處如原審主文所示之刑，並定
    其應執行之刑。至於公訴人認被告具有犯罪習慣，請併宣告強制工作乙節，經查
    ，雖被告於八十八年及八十九年分別因竊盜罪，而經判刑，惟僅只能證明其不思
    改過遷善，原審已在刑度上予加以重，認尚未達具有犯罪習慣之程度，是公訴人
    所請自無從照准，原審併予敘明，核無不合，被告甲○○上訴仍執前詞，否認有
    恐嚇之犯行，及其家境困難請求從輕量刑云云，惟查被告有恐嚇取財之犯行，前
    已敘明，另原審判決已審酌被告犯罪一切情狀，量刑妥適，被告上訴為無理由，
    應予駁回。
三、據上論斷，應依刑事訴訟法第三百六十八條，判決如主文。
本案經檢察官乙○○到庭執行職務。
中      華      民      國　    九十一   年    　 六      月     十八   日
                                    臺灣高等法院臺中分院刑事第三庭
                                          審判長法　官  陳  朱  貴
                                                法　官　廖　柏　基
               法  官　劉　連　星
右正本證明與原本無異。
不得上訴。
                                                書記官　李　妍　嬅
中      華      民      國　    九十一   年    　 六      月     十八   日
附錄論罪法條：
刑法第三百二十一條
犯竊盜罪而有左列情形之一者，處六月以上五年以下有期徒刑。
第一款：於夜間侵入住宅或有人居住之建築物、船艦，或隱匿其內而犯之者。
第二款：毀越門扇、牆垣或其他安全設備而犯之者。
第三款：攜帶兇器而犯之者。
第四款：結夥三人以上而犯之者。
第五款：乘火災、水災或其他災害之際而犯之者。
第六款：在車站或埠頭而犯之者。
前項之未遂犯罰之。
刑法第三百四十六條第一項
意圖為自己或第三人不法之所有，以恐嚇使人將本人或第三人之物交付者，處六月以
上五年以下有期徒刑，得併科一千元以下罰金。
                                                                        Ｉ
